臺灣高雄地方法院交通事件裁定　　　　100年度交聲字第664號
原處分機關　高雄市政府交通局
異　議　人
即受處分人　楊福隆
上列受處分人因違反道路交通管理處罰條例案件，對於高雄市交
通局於民國100 年3 月21日所為之處分（原處分：高市交裁字第
裁32-B00000000號），聲明異議，本院裁定如下：
    主  文
異議駁回。
    理  由
一、原處分意旨略以：異議人即受處分人（下稱異議人）楊福隆
    於民國98年1 月7 日17時50分，酒精濃度高過規定標準，仍
    騎乘車牌號碼XIY-266 號重型機車在路上行駛，行經高雄市
    三民區○○○路與察哈爾口為警查獲，經高雄市政府警察局
    交通大隊警員以高警交字第B00000000 號舉發違反道路交通
    管理事件通知單舉發，嗣原處分機關於100 年3 月21日以異
    議人違反道路交通管理處罰條例第35條第1 項第1 款，以高
    市交裁字第裁32-B00000000號違反道路交通管理事件裁決書
    裁處罰鍰新臺幣（下同）45,000元、吊扣重型機車駕照12個
    月（100 年3 月1 日至101 年2 月29日），並應參加道路交
    通安全講習。
二、異議意旨略以：異議人已因本案另經臺灣高雄地方法院檢察
    署檢察官以98年度偵字第3645號緩起訴命立悔過書，故原處
    分機關另行裁處，顯有違一事不二罰之原則云云。
三、按一行為同時觸犯刑事法律及違反行政法上義務規定者，依
    刑事法律處罰之，但其行為應處以其他種類行政罰或得沒入
    之物而未經法院宣告沒收者，亦得裁處之；前項行為如經不
    起訴處分或為無罪、免訴、不受理、不付審理之裁判確定者
    ，得依違反行政法上義務規定裁處之，復為行政罰法第26
    條所明定。而緩起訴處分參照立法理由，應為立法者有意排
    除在26條第2項之外，且依緩起訴處分係為檢察官依刑法第
    57  條有之規定及公共利益相互權衡，法律所賦予之裁量權
    性質，檢察官對被告為緩起訴處分，非指被告不成立刑事犯
    罪，故與上開行政罰法第26條第2項列舉之不起訴處分、無
    罪、免訴、不受理、不付審理之情形迥異，而類似於法院對
    被告所為之緩刑宣告；且緩起訴處分，命被告應於一定期間
    內遵守或履行刑事訴訟法第253條之2第1項各款所定之緩起
    訴處分條件，該等緩起訴處分條件名義上雖非刑罰，但仍係
    一種特殊的處遇措施，足以減少被告之財產或課予被告一定
    之義務，性質上屬於干預人民自由、權利之處分，與刑事制
    裁無異，實質上為刑事處罰。故緩起訴處分仍有行政罰法第
    26條第1項「一行為不二罰」規定之適用。
四、經查，異議人因於98年1月7日17時50分，酒精濃度高過規定
    標準，仍騎乘車牌號碼XIY-266號重型機車在路上行駛，行
    經高雄市三民區○○○路與察哈爾口為警查獲，逕行舉發，
    原處分機關據此裁處罰鍰45,000元、吊扣重型機車駕照12
    個月（100年3月1日至101年2月29日），並應參加道路交通
    安全講習；另異議人因上開行為涉犯刑法第185條之3不能安
    全駕駛動力交通工具罪，經臺灣高雄地方法院檢察署檢察官
    以98年度偵字第3645號為緩起訴處分，緩起訴處分期間為一
    年，並應立悔過書，緩起訴處分至100年1月15日屆滿，有高
    雄市政府警察局舉發違反道路交通管理事件通知單、原處分
    機關高市交裁字第裁字第裁32-B00000000號裁決書、臺灣高
    等法院被告前案紀錄表、上開緩起訴處分書在卷可佐，並經
    本院職權調取98年度偵字第3645號卷宗核閱屬實，此部份事
    實，堪予認定。
五、本件異議人於原處分機關裁處行政罰前，經檢察官所為之確
    定且期間屆滿之緩起訴處分，僅附加立悔過書之條件，而此
    緩起訴處分條件，係一種特殊的處遇措施，性質上僅係為使
    被告對其所犯之罪刑，表示知所悔悟，實質上非屬刑事處罰
    無疑，與道路交通管理處罰條例第35條第1項、第24條所規
    定罰鍰、吊扣駕照及實施道路交通安全講習之剝奪資格、警
    告性處分，均屬不同種類及手段之行政罰，揆諸首揭行政罰
    法第26條第1項但書之規定，自得併予裁罰之。故異議人主
    張其業經為立處分書之緩起訴處分確定，且緩處分期間經過
    ，原處分機關不得再依道路交通管理處罰條例再次裁罰，顯
    有誤會，委無可採。
六、綜上所述，原處分機關對異議人裁處罰鍰45,000元、吊扣重
    型機車駕照12個月（100 年3 月1 日至101 年2 月29日），
    並應參加道路交通安全講習，合於行政法第26條第1 項但書
    之規定，與法並無違誤，異議人異議為無理由，應予駁回。
四、據上論斷，應依道路交通事件處理辦法第18條，裁定如主文
    。
中    華    民    國   100    年    4     月    29    日
                     交通法庭  法  官   鄭  瑋
以上正本證明與原本無異。
如不服本裁定，應於收受送達後5 日內向本院提出抗告狀。
中    華    民    國   100    年    5     月    2     日
                                書記官  蔡佩珊